【裁判字號】    98,交聲,2553
【裁判日期】    981030
【裁判案由】    聲明異議
【裁判全文】
臺灣高雄地方法院交通事件裁定        98年度交聲字第2553號
原處分機關  交通部公路總局高雄區監理所
異  議  人
即受處分人  甲○○
上列異議人即受處分人因違反道路交通管理處罰條例案件，對於
交通部公路總局高雄區監理所民國98年9 月7 日所為之處分（原
處分案號：高監自裁字第80-N00000000號），聲明異議，本院裁
定如下：
    主  文
原處分撤銷。
甲○○汽車駕駛人，駕駛汽車經測試檢定酒精濃度超過規定標準
，處罰鍰新臺幣壹萬玖仟伍佰元，並應接受道路交通安全講習。
    理  由
一、異議意旨略以：異議人即受處分人甲○○於民國98年9 月4
    日夜間10時43分許，駕駛車牌號碼0832-LP 號自用小客車行
    經高雄縣仁武鄉○○路與仁樂街口，為警攔檢並進行酒測，
    測得呼氣中酒精濃度達每公升0.32毫克，攔檢警員遂以異議
    人酒後駕車為由，當場舉發異議人有道路交通管理處罰條例
    第35條第1 項第1 款規定之違規行為，嗣於98年9 月7 日由
    交通部公路總局高雄區監理所裁決，處罰異議人新臺幣（下
    同）1 萬9500元之罰鍰，並吊扣異議人駕駛執照12個月及接
    受道路交通安全講習。而因上開吊扣駕駛執照之處分，需吊
    扣異議人之職業大貨車駕駛執照，將使以駕駛為業之異議人
    無以維生，是不服原處分機關關於吊扣駕駛執照之裁決，爰
    依法聲明異議等語。
二、按汽車駕駛人，駕駛汽車經測試檢定有酒精濃度超過規定標
    準之情形者，處1 萬5000元以上6 萬元以下罰鍰，並當場移
    置保管其車輛及吊扣其駕駛執照1 年，及應接受道路交通安
    全講習，道路交通管理處罰條例第24條第1 項第2 款、第35
    條第1 項第1 款分別定有明文。而所謂酒精濃度超過規定之
    標準者，依道路交通安全規則第114 條第2 款之規定，係指
    汽車駕駛人飲用酒類或其他類似物後其吐氣所含酒精濃度超
    過每公升0.25毫克或血液中酒精濃度超過0.05% 以上者。次
    按，汽車駕駛人，因違反本條例及道路交通安全規則之規定
    ，受「吊銷」駕駛執照處分時，「吊銷」其持有各級車類之
    駕駛執照，道路交通管理處罰條例第68條定有明文。此規定
    係於94年12月14日修正公布，並於95年3 月1 日施行，而修
    正前之道路交通管理處罰條例第68條則係規定「汽車駕駛人
    ，因違反本條例及道路交通安全規則之規定，受『吊扣』或
    『吊銷』駕駛執照處分時，『吊扣』或『吊銷』其持有各級
    車類之駕駛執照」，觀其修法意旨，係以「原條文將違規駕
    駛人所持有之各級車類駕駛執照一併吊扣或吊銷，失之過酷
    ，影響人民工作及生活甚鉅」為由，而刪除「吊扣」駕駛人
    駕駛執照時，應「吊扣」駕駛人持有各級車類駕駛執照之規
    定，是依現行道路交通管理處罰條例，已無得吊扣駕駛人所
    持有他級駕駛執照之依據存在。從而，於為吊扣駕駛人駕駛
    執照之處分時，自僅得吊扣駕駛人違規時所駕駛該級車類之
    駕駛執照，以限制其繼續駕駛該級車類行駛道路之權利，若
    駕駛人並無該級車類之駕駛執照，即無從執行吊扣駕駛執照
    之處分，而僅係應否依道路交通管理處罰條例第22條第1 項
    規定處罰駕駛人之問題。
三、經查，異議人於98年9 月4 日夜間10時43分許，在飲酒後呼
    氣酒精濃度為每公升0.32毫克之情形下，駕駛車牌號碼0832
    -LP 號自用小客車，行經高雄縣仁武鄉○○路與仁樂街口，
    為警攔檢查獲，並由原處分機關就此交通違規行為裁處罰鍰
    1 萬9500元、吊扣駕駛執照12個月及施以道路交通安全講習
    之事實，業據異議人於本院審理中自承不諱，並有本件舉發
    違反道路交通管理事件通知單、違反道路交通管理事件裁決
    書附卷可稽，堪以認定。又依本件原處分機關之移送書所示
    ，因異議人於本件交通違規時，所得以駕駛上開自用小客車
    之資格憑證，乃其職業大貨車駕駛執照，因此，原處分關於
    吊扣異議人駕駛執照12個月之處罰，係指吊扣異議人之職業
    大貨車駕駛執照而言，不另就異議人之機車駕駛執照為吊扣
    （見本件移送書意見欄第2 項）。
四、依道路交通安全規則第61條第1 項第3 款規定，汽車駕駛人
    取得高一級車類之駕駛資格者，應換發駕駛執照，並准其駕
    駛較低級車類之車輛，已領有大貨車駕駛執照者，得駕駛小
    型車。本件異議人駕駛自用小客車違反道路交通管理處罰條
    例第35條第1 項第1 款之規定，本應吊扣其自用小客車駕駛
    執照1 年，惟因異議人考領有較高級之職業大貨車駕駛執照
    ，無較低級車類之普通小型車駕駛執照可供吊扣，致原處分
    機關認上開吊扣異議人駕駛執照12個月之處罰，需就異議人
    之職業大貨車駕駛執照為之。然行政行為採取方法所造成之
    損害，不得與所欲達成目的之利益顯失均衡，此為行政程序
    法第7 條第3 款所明揭行政處分所應遵循之比例原則，則在
    受處分人實際上並無普通小型車駕駛執照可供吊扣之情形下
    ，吊扣其職業大貨車駕駛執照，雖可達成禁止受處分人繼續
    酒後駕駛之目的，然亦同時造成剝奪受處分人駕駛他類車輛
    之結果，其所造成之損害與所欲達成目的之利益，顯然失衡
    ，且與前揭道路交通管理處罰條例第68條之修正意旨不符，
    有違法律保留原則。至於道路交通安全規則對於汽車駕駛執
    照之管理，採取一照原則，固導致越級駕駛人違規酒駕時，
    受有無須吊扣駕駛執照之利益，然此關於駕駛執照管理所衍
    生之執行困難或法規漏洞，宜由修法解決，尚不得擴張解釋
    ，於駕駛人無較低級駕駛執照可供吊扣時，即率爾代以吊扣
    其所領有之較高級駕駛執照。至原處分意旨所依據之交通部
    相關函釋，與道路交通管理處罰條例第68條之修正理由，容
    有未合，本院依法獨立審判，自不受其見解之拘束，附此敘
    明。
五、綜上所述，原處分所為吊扣異議人駕駛執照12個月之處分，
    顯已逾越道路交通管理處罰條例之規範範圍，而屬違法處分
    ，是異議人提出本件聲明異議，為有理由，自應由本院將原
    處分撤銷，另自為裁定如主文第2 項所示。
六、依道路交通案件處理辦法第20條，裁定如主文。
中    華    民    國    98    年    10    月    30    日
                  交通法庭  法  官  陳君杰
以上正本證明與原本無異。
如不服本裁定，應於收受送達後5 日內向本院提出抗告狀。
中    華    民    國    98    年    10    月    30    日
                            書記官  紀龍年


司法院資訊處製作；財團法人民間司法改革基金會備份。
